【裁判字號】    98,司財管,33
【裁判日期】    980805
【裁判案由】    選任遺產管理人
【裁判全文】
臺灣臺北地方法院民事裁定            98年度司財管字第33號
聲  請  人  財政部臺灣省北區國稅局
法定代理人  甲○○
上聲請人聲請選任遺產管理人事件，本院裁定如下：
  主  文
選任李後政律師為被繼承人乙○○○（女，民國7年8月30日出生
，民國95年6月1日死亡，身分證統一編號：Ｚ000000000號，生前
最後設籍：台北市○○區○○路2段159號17樓）之遺產管理人。
程序費用新臺幣壹仟元由被繼承人乙○○○之遺產負擔。
  理  由
一、按「繼承開始時，繼承人之有無不明者，由親屬會議於一個
    月內選定遺產管理人，並將繼承開始及選定遺產管理人之事
    由，向法院報明」，「無親屬會議或親屬會議未於前條所定
    期限內選定遺產管理人者，利害關係人或檢察官，得聲請法
    院選任遺產管理人，並由法院依前項規定為公示催告」，又
    「先順序繼承人均拋棄其繼承權時，由次順序之繼承人繼承
    ，其次順序之繼承人有無不明或第四順序之繼承人均拋棄其
    繼承權者，準用關於無人承認繼承之規定」，民法第1177條
    、第1178條第2項、第1176條第6項分別定有明文。準此，繼
    承人均拋棄繼承者，得由與被繼承人有利害關係之人向法院
    聲請選任遺產管理人，核先敘明。
二、聲請意旨略以：被繼承人乙○○○（女，民國7年8月30日出
    生，身分證統一編號：Ｚ000000000號，生前最後設籍：台北
    市○○區○○路2段159號17樓）業於95年6月1日死亡，其於
    死亡時遺有依法應繳納之贈與稅未完納，其繼承人均已拋棄
    繼承，為行使債權相關事宜，聲請人爰依法聲請選任其繼承
    人賴錢冰清為其遺產管理人等語。
三、經查：聲請人前開之主張，業據其提出被繼承人死亡除戶資
    料、繼承系統表、財政部臺灣省北區國稅局個人戶籍資料查
    詢清單、財政部臺灣省北區國稅局全戶戶籍資料查詢清單、
    本院函、本院家事庭函，並經本院依職權調閱95年繼字第10
    05號卷宗核屬相符，堪信屬實。揆諸首揭法條規定與前開說
    明，聲請人既為與被繼承人有利害關係之人，且無親屬會議
    或親屬會議未於繼承開始時起1 個月內選定遺產管理人，則
    其向本院聲請選任遺產管理人，自屬有據。
四、本院審酌被繼承人乙○○○之繼承人均已拋棄繼承，且遺產
    管理人之職務，依民法第1179條之規定，並非無技術性之事
    務管理，仍須有一定學識、經驗之人始足任之。而律師不但
    具有法律規定之相關專業知識，其行止亦受有律師法之規範
    ，是由其擔任被繼承人之遺產管理人，應稱妥適，爰選任李
    後政律師為被繼承人之遺產管理人，處理關於被繼承人遺產
    之相關法律關係。另因本件被繼承人之全部繼承人均拋棄繼
    承，而「準用」無人承認繼承之規定，與繼承人有無不明之
    情形尚屬有間，是民法第 1178條第1項關於承認繼承之公示
    催告，即無準用之餘，附此敘明。爰裁定如主文。
中    華    民    國    98    年     8    月    5    日
                  家事法庭  司法事務官  鍾虎君
如不服本裁定，應於裁定送達後10日內，以書狀向本院提出抗告
，並繳納抗告費新臺幣1,000元。
以上正本係照原本作成
中    華    民    國    98    年     8   月     5    日
                                書記官  王子方


司法院資訊處製作；財團法人民間司法改革基金會備份。
